---
title: "Accidentologia"
author: "Alejandro Mart?n Rouiller"
date: "27 de agosto de 2019"
output: html_document
---

```{r setup, include=FALSE}
knitr::opts_chunk$set(echo = TRUE)
```

## limpieza
```{r}
rm(list=ls())
```


## Librerias necesarias

```{r}
library(readxl)
library(dplyr)
library("factoextra")
library("FactoMineR")
library(ggplot2)
library(scales)
```

## Directorio de trabajo y carga de archivos
Datos contiene el dataset de los involucrados
Accidentologia contiene el datset de los vehiculos

Ambos dataset tiene en comun el nro de informe
```{r}
datos<- read_excel("Formulario_Tecnico_Excel.xlsx")
accidentologia <- read_excel("accidentologia-20190807-preprocesado.xlsx")
```

##Procesamiento
```{r}
accidentologia<-accidentologia[1:480,]
```

## An?lisis de las lesiones
```{r}
accidentologia %>%
  group_by(Lesiones)%>%
  summarise(cantidad = n())%>%
  arrange(desc(cantidad))
```

## Convertimos las "lesiones leves" a "sin lesiones"
```{r}
datos <- datos%>%
  mutate(
    clasebinaria = ifelse(tipo_lesion %in% c("Lesiones leves", "Sin lesiones"), "Leve", "Grave")
  )

datos %>%
  group_by(clasebinaria)%>%
  summarise(cantidad = n())%>%
  arrange(desc(cantidad))
```

## Analisis de las comisar?as
```{r}
datos %>%
  group_by(Comisaria)%>%
  summarise(cantidad = n())%>%
  arrange(desc(cantidad))
```
```{r}
aux <- datos %>%
  group_by(tipo_lesion)%>%
  summarise(cantidad = n())%>%
  arrange(desc(cantidad))

ggplot(aux, aes(x = tipo_lesion, y=cantidad)) +
  geom_bar(stat="identity", aes(fill=cantidad))+
  geom_text(aes(label=cantidad, vjust=0))+
  scale_fill_gradient(low="green", high="red")+
  #scale_x_discrete(breaks = 0:23, labels=0:23)+
  labs(x = "", y = "") + 
  theme(
      legend.position = "none",
      #axis.text.y = element_blank(),
      #axis.ticks.y = element_blank(),
      panel.grid.minor.x  = element_blank(),
      axis.text.x = element_text(angle=90)
  )+
labs(title = "Effect of Vitamin C on Tooth Growth",
              subtitle = "Plot of length by dose",
              caption = "Data source: ToothGrowth")+
theme(
  plot.title = element_text(hjust = 0.5),
  plot.subtitle = element_text(hjust = 0.5)
)
```


## Analisis de la causalidad
```{r}
datos %>%
  group_by(Causalidad)%>%
  summarise(cantidad = n())%>%
  arrange(desc(cantidad))

aux <- datos %>%
  group_by(Causalidad)%>%
  summarise(cantidad = n())%>%
  arrange(desc(cantidad))

ggplot(aux, aes(x = reorder(Causalidad, -cantidad), y=cantidad)) +
  geom_bar(stat="identity", aes(fill=cantidad))+
  geom_text(aes(label=cantidad, vjust=0), size=3)+
  scale_fill_gradient(low="green", high="red")+
  #scale_x_discrete(breaks = 0:23, labels=0:23)+
  labs(x = "", y = "") + 
  theme(
      legend.position = "none",
      #axis.text.y = element_blank(),
      #axis.ticks.y = element_blank(),
      panel.grid.minor.x  = element_blank(),
      axis.text.x = element_text(angle=90)
  )+
labs(title = "Effect of Vitamin C on Tooth Growth",
              subtitle = "Plot of length by dose",
              caption = "Data source: ToothGrowth")+
theme(
  plot.title = element_text(hjust = 0.5),
  plot.subtitle = element_text(hjust = 0.5)
)
```

##Analisis del carnet de conducir
```{r}
datos %>%
  group_by(carnet)%>%
  summarise(cantidad = n())%>%
  arrange(desc(cantidad))
```

```{r}
laboral = c("lunes", "martes", "miércoles", "jueves", "viernes")
nolaboral = c("sábado", "domingo")

aux <- datos %>%
  select(hora) %>%
  group_by(hora)%>%
  summarise(
    n = n()
  )

ggplot(aux, aes(x = hora, y=n)) +
  geom_bar(stat="identity", aes(fill=n))+
  geom_text(aes(label=n, vjust=0))+
  scale_fill_gradient(low="green", high="red")+
  scale_y_continuous(breaks = 0:100)+
  scale_x_continuous(breaks = 0:23)+
  #scale_x_discrete(breaks = 0:23, labels=0:23)+
  coord_polar()+
  labs(x = "", y = "") + 
  theme(
      legend.position = "none",
      axis.text.y = element_blank(),
      axis.ticks.y = element_blank(),
      panel.grid.minor.x  = element_blank()
  )

```

```{r}
laboral = c("lunes", "martes", "miércoles", "jueves", "viernes")
nolaboral = c("sábado", "domingo")

aux <- datos %>%
  select(dia) %>%
  mutate(
    dia = factor(dia, levels=c("domingo", "lunes", "martes", "miércoles", "jueves", "viernes", "sábado"))
  )%>%
  group_by(dia)%>%
  summarise(
    n = n()
  )

ggplot(aux, aes(x = dia, y=n)) +
  geom_bar(stat="identity", aes(fill=n))+
  geom_text(aes(label=n, vjust=0))+
  scale_fill_gradient(low="green", high="red")+
  #scale_x_discrete(breaks = 0:23, labels=0:23)+
  labs(x = "", y = "") + 
  theme(
      legend.position = "none",
      #axis.text.y = element_blank(),
      #axis.ticks.y = element_blank(),
      panel.grid.minor.x  = element_blank()
  )+
labs(title = "Effect of Vitamin C on Tooth Growth",
              subtitle = "Plot of length by dose",
              caption = "Data source: ToothGrowth")+
theme(
  plot.title = element_text(hjust = 0.5),
  plot.subtitle = element_text(hjust = 0.5)
)

```


## Generamos intervalos con las edades de los conductores
```{r}
datos <- datos %>%
  mutate(
    edad1 = ifelse(conductor1<=20,"<20",
            ifelse(conductor1>=21 & conductor1<30,"20",
            ifelse(conductor1>=31 & conductor1<=50, "30-50","50+"))),
    edad2 = ifelse(conductor2<=20,"<20",
            ifelse(conductor2>=21 & conductor2<30,"20",
            ifelse(conductor2>=31 & conductor2<=50, "30-50","50+")))
  )

EDAD <- as.data.frame(union_all(datos$edad1, datos$edad2))
colnames(EDAD) <- c("edad")

EDAD %>%
  group_by(edad)%>%
  summarise(
    cantidad=n()
  )%>%
  arrange(desc(edad))


```

##Analisis de las unidades de transito involucradas
```{r}
datos %>%
  group_by(unidad_transito)%>%
  summarise(
    cantidad = n()
  )%>%
  arrange(desc(cantidad))

counts_VEHICULOS <- table(datos$unidad_transito)
counts_VEHICULOS
barplot(counts_VEHICULOS, main="UNIDAD DE TRANSITO INVOLUCRADAS", horiz=F, 
        xlab="",col=c(1:31),las=2,cex.names=0.4)

laboral = c("lunes", "martes", "miércoles", "jueves", "viernes")
nolaboral = c("sábado", "domingo")

aux <- datos %>%
  select(unidad_transito) %>%
  group_by(unidad_transito)%>%
  summarise(
    n = n()
  )

ggplot(aux, aes(x = reorder(unidad_transito, -n), y=n)) +
  geom_bar(stat="identity", aes(fill=n))+
  geom_text(aes(label=n, vjust=0))+
  scale_fill_gradient(low="green", high="red")+
  #scale_x_discrete(breaks = 0:23, labels=0:23)+
  labs(x = "", y = "") + 
  theme(
      legend.position = "none",
      #axis.text.y = element_blank(),
      #axis.ticks.y = element_blank(),
      panel.grid.minor.x  = element_blank(),
      axis.text.x = element_text(angle=90)
  )+
labs(title = "Effect of Vitamin C on Tooth Growth",
              subtitle = "Plot of length by dose",
              caption = "Data source: ToothGrowth")+
theme(
  plot.title = element_text(hjust = 0.5),
  plot.subtitle = element_text(hjust = 0.5)
)

```

## Analisis del tipo de lesion
```{r}
datos %>%
  group_by(tipo_lesion)%>%
  summarise(
    cantidad = n()
  )%>%
  arrange(desc(cantidad))
```

## Analisis de los fallecidos
```{r}
datos %>%
  group_by(tipo_lesion_fallecidos)%>%
  summarise(
    cantidad = n()
  )%>%
  arrange(desc(cantidad))
```

## Analisis de los judicializados
```{r}
datos %>%
  group_by(judicializado)%>%
  summarise(
    cantidad = n()
  )%>%
  arrange(desc(cantidad))
```

## Analisis de la hora
```{r}
counts_hora <- table(datos$hora)
chisq.test(counts_hora)
barplot(counts_hora, main="Hora", horiz=F, 
        xlab="",col=c(1:24),las=1,cex.names=)
```

```{r}
datos <- datos%>%
  mutate(
    horaNEW = 
      ifelse(0<=hora & hora<6,"noche",
      ifelse(6<=hora & hora<=12,"mañana",
      ifelse(13<=hora & hora<=16,"siesta",
      ifelse(17<=hora & hora<=21,"tarde","noche")))),
    horaNEW1 = 
      ifelse(0<=hora & hora<6,"noche",
      ifelse(6<=hora & hora<=13,"mañana",
      ifelse(14<=hora & hora<=21,"tarde","noche")))
  )

datos %>%
  group_by(rango)%>%
  summarise(
    cantidad = n()
  )%>%
  arrange(desc(cantidad))
```

## Categorizacion horas pico
```{r}
datos <- datos%>%
  mutate(
    hora_pico = 
      ifelse(6<=hora & hora<=8,"Entrada",
      ifelse(9<=hora & hora<=12,"laboral_M",
      ifelse(13<=hora & hora<=14,"Salida_M",
      ifelse(15<=hora & hora<=16,"laboral_S",
      ifelse(17<=hora & hora<=19, "Salida_T",
      ifelse(20<=hora & hora<=22, "Salida_N","Noche"))))))
  )

datos %>%
  group_by(hora_pico)%>%
  summarise(
    cantidad = n()
  )%>%
  arrange(desc(cantidad))

```


## Datos de unidad
```{r}
datos <- datos%>%
  mutate(
    unidad1_N = 
      ifelse(unidad1 %in% c("Peaton") ,"tipo_0",
      ifelse(unidad1 %in% c("Bicicleta","Motocicleta"),"tipo_1",
      ifelse(unidad1 %in% c("Automovil", "Camioneta", "Furgon", "Utilitario"), "tipo_2","tipo_3"))),
    unidad2_N =
	    ifelse(unidad2 %in% c("Peaton") ,"tipo_0",
      ifelse(unidad2 %in% c("Bicicleta", "Motocicleta"),"tipo_1",
	    ifelse(unidad2 %in% c("Automovil", "Camioneta", "Furgon", "Utilitario"), "tipo_2",
	    ifelse(unidad2 %in% c("Solo"),"S_U","tipo_3"))))
  )

datos <- datos %>%
  mutate(
    unidades_involucradas = 
      ifelse(
              (unidad1_N=="tipo_0"  & unidad2_N=="tipo_1")
             |(unidad1_N=="tipo_1"  & unidad2_N=="tipo_0"),
             "P_M",
      ifelse(
              (unidad1_N=="tipo_0"  & unidad2_N=="tipo_2")
             |(unidad1_N=="tipo_2"  & unidad2_N=="tipo_0"),
             "P_A",
      ifelse(
              unidad1_N=="tipo_1"  & unidad2_N=="tipo_1",
              "M_M",
      ifelse(
              unidad1_N=="tipo_2"  & unidad2_N=="tipo_2",
              "A_A",
      ifelse(
              (unidad1_N=="tipo_1"  & unidad2_N=="tipo_2")
             |(unidad1_N=="tipo_2"  & unidad2_N=="tipo_1"),
             "A_M",
      ifelse(
              (unidad1_N=="tipo_1"& unidad2_N=="tipo_3") 
             |(unidad1_N=="tipo_3"& unidad2_N=="tipo_1"),
             "M_C",
      ifelse(
              (unidad1_N=="tipo_2"  & unidad2_N=="tipo_3")
             |(unidad1_N=="tipo_3"  & unidad2_N=="tipo_2"),
             "A_C",
             "solo"
      )))))))
  )

table(datos$unidades_involucradas)
table(datos$unidades_involucradas,datos$hora)
```

##Analisis condicion clim?tica
```{r}
datos %>%
  group_by(`condicion climatica`)%>%
  summarise(
    cantidad = n()
  )%>%
  arrange(desc(cantidad))
```

##Analisis viento
```{r}
datos %>%
  group_by(viento)%>%
  summarise(
    cantidad = n()
  )%>%
  arrange(desc(cantidad))
```

##Analisis visibilidad
```{r}
datos %>%
  group_by(visibilidad)%>%
  summarise(
    cantidad = n()
  )%>%
  arrange(desc(cantidad))
```

##Analisis iluminacion
```{r}
datos %>%
  group_by(Iluminacion)%>%
  summarise(
    cantidad = n()
  )%>%
  arrange(desc(cantidad))
```

##Analisis de la calzada
```{r}
datos %>%
  group_by(calzada)%>%
  summarise(
    cantidad = n()
  )%>%
  arrange(desc(cantidad))
```


##Analisis del estado de la calzada
```{r}
datos %>%
  group_by(`estado de la calzada`)%>%
  summarise(
    cantidad = n()
  )%>%
  arrange(desc(cantidad))
```

##Analisis señalizacion vial
```{r}
datos %>%
  group_by(`señalizacion vial`)%>%
  summarise(
    cantidad = n()
  )%>%
  arrange(desc(cantidad))
```

# An?lisis de las lesiones en funcion de las otras variables

## Dia en funci?n de la hora
```{r}
tabla0=table(datos$dia,datos$hora) 
ct <- chisq.test(tabla0)
ct$p.value < 0.05
```


## Lesiones en funcion de d?a/noche
```{r}
tabla0=table(datos$clasebinaria,datos$rango) 
ct <- chisq.test(tabla0)
ct$p.value < 0.05
```
Las variables son independientes

## Lesiones en funci?n de la hora
```{r}
tabla0=table(datos$clasebinaria,datos$horaNEW1) 
ct <- chisq.test(tabla0)
ct$p.value < 0.05
```

## Fallecidos en funcion de la hora
```{r}
tabla0=table(datos$tipo_lesion_fallecidos,datos$horaNEW1) 
ct <- chisq.test(tabla0)
ct$p.value < 0.05

ft <- fisher.test(tabla0)
ft$p.value < 0.05
```
Existe relacion

##Vehiculos involucrados
```{r}
tabla0  <- table(datos$unidad1_N,datos$unidad2_N) 
ct <- chisq.test(tabla0)
ct$p.value < 0.05
ft <- fisher.test(tabla0)
ft$p.value < 0.05
```
Existe relacion

## Lesiones unidad de transito
```{r}
tabla0  <- table(datos$clasebinaria,datos$unidad_transito) 
ct <- chisq.test(tabla0)
ct$p.value < 0.05

tabla0  <- table(datos$tipo_lesion,datos$unidades_involucradas) 
ct <- chisq.test(tabla0)
ct$p.value < 0.05

tabla0  <- table(datos$tipo_lesion_fallecidos,datos$unidades_involucradas) 
ct <- chisq.test(tabla0)
ct$p.value < 0.05
```


## Lesiones vehiculo involucrado
```{r}
tabla0  <- table(datos$clasebinaria,datos$unidades_involucradas) 
ct <- chisq.test(tabla0)
ct$p.value < 0.05
```
No hay relacion

## Carnet lesiones
```{r}
tabla0  <- table(datos$carnet,datos$tipo_lesion_fallecidos) 
ct <- chisq.test(tabla0)
ct$p.value < 0.05
ft <- fisher.test(tabla0)
ft$p.value < 0.05
```

Hay relacion

```{r}
tabla0  <- table(datos$carnet,datos$clasebinaria) 
ct <- chisq.test(tabla0)
ct$p.value < 0.05
ft <- fisher.test(tabla0)
ft$p.value < 0.05
```
No hay relacion

## Relacion entre carnet y judicializado
```{r}
tabla0  <- table(datos$carnet,datos$judicializado) 
ct <- chisq.test(tabla0)
ct$p.value < 0.05
```

## Relacion entre carnet y unidades involucradas
```{r}
tabla0  <- table(datos$carnet,datos$unidades_involucradas) 
ct <- chisq.test(tabla0)
ct$p.value < 0.05
```

##Relacion entre tipo de lesión y judicializado
```{r}
tabla0  <- table(datos$judicializado,datos$tipo_lesion) 
ct <- chisq.test(tabla0)
ct$p.value < 0.05
```

##Relacion entre el dia y las lesiones
```{r}
tabla0  <- table(datos$dia,datos$tipo_lesion) 
ct <- chisq.test(tabla0)
ct$p.value < 0.05
```

##Relacion dia y tipo de unidades
```{r}
tabla0  <- table(datos$dia,datos$unidades_involucradas) 
ct <- chisq.test(tabla0)
ct$p.value < 0.05
```

##Relacion dia/hora unidades lesion
```{r}
datos <- datos %>%
  mutate(
    diahora = paste(dia, hora, sep = '-')
  )
tabla0  <- table(datos$diahora,datos$tipo_lesion) 
ct <- chisq.test(tabla0)
ct$p.value < 0.05
```

## Relacion dia hora unidades involucradas
```{r}
tabla0  <- table(datos$diahora,datos$unidades_involucradas) 
ct <- chisq.test(tabla0)
ct$p.value < 0.05
```

## Relacion estado de la calzada lesiones
```{r}
tabla0  <- table(datos$`estado de la calzada`,datos$tipo_lesion_fallecidos) 
ct <- chisq.test(tabla0)
ct$p.value < 0.05
```


```{r}
datos <- datos %>%
  mutate(
    DIA_NEW = ifelse(dia=="sábado" | dia=="domingo", "fds","l-v" )
  )

poison <- data.frame(datos$rango, datos$clasebinaria,datos$carnet,datos$DIA_NEW)
res.mca <- MCA(poison, graph = F)
summary(res.mca)
clasebinaria <- as.factor(poison$datos.clasebinaria)
fviz_mca_var(res.mca, repel = TRUE)

fviz_mca(res.mca , col.ind = "black", habillage = clasebinaria,
         addEllipses = TRUE, repel = TRUE, palette = c("blue", "black")) + theme_minimal()
```


```{r}
res.mca1 <- MCA(accidentologia, graph = F)
summary(res.mca1)

fviz_mca_var(res.mca1, repel = TRUE)
Clase <- as.factor(accidentologia$Clase)
fviz_mca(res.mca1 , col.ind = "black", habillage = Clase,
         addEllipses = TRUE, repel = TRUE, palette = c("blue", "black")) + theme_minimal()


fviz_mca_ind(res.mca1, col.ind = "blue", habillage = Clase, addEllipses = TRUE, repel = TRUE) + theme_minimal()

fviz_screeplot(res.mca1, addlabels = TRUE)
fviz_contrib(res.mca1, choice ="var", axes = 1)

```




